最高法院刑事判決　　　　　　　　　　　　　　　八十八年度台上字第一八七○號
　　上　訴　人　台灣高等法院檢察署檢察官
　　被　　　告　甲○○
　　選任辯護人　吳正順律師
右上訴人因被告過失致人於死案件，不服台灣高等法院中華民國八十六年五月六日第
二審判決（八十六年度上訴字第三五○號，起訴案號：台灣台北地方法院檢察署八十
五年度偵字第一九七六四號），提起上訴，本院判決如左：
    主  文
上訴駁回。
    理  由
按刑事訴訟法第三百七十七條規定：上訴於第三審法院，非以判決違背法令為理由，
不得為之。是提起第三審上訴，應以原判決違背法令為理由，係屬法定要件。且必須
依據卷內資料為具體之指摘，並足據以辨認原判決已具備違背法令之形式，始屬相當
。本件原判決維持第一審諭知被告甲○○無罪之判決，係以訊之被告甲○○否認有業
務過失致人於死之犯行，辯稱：伊祇單純將公司機車借給倪正遙騎用，不知道他無駕
照，且他曾數次騎用，不知會肇事死亡，伊無過失等語。而刑法上之過失，指對於構
成犯罪之事實，按其情節，應注意並能注意而不注意者而言，且其過失行為與結果間
，在客觀上有相當因果關係，始得成立。所謂相當因果關係，係指依經驗法則，綜合
行為當時所存在之一切事實，為客觀之事後審查，認為在一般情形下，有此環境、有
此行為之同一條件，均可發生同一之結果者，則該條件即為發生結果之相當條件，行
為與結果即有相當之因果關係。反之，若在一般情形下，有此同一條件存在，而依客
觀之審查，認為不必皆發生此結果者，則該條件與結果並不相當，不過為偶然之事實
而已，其行為與結果間即無相當因果關係。經查無照駕車乃違反道路交通管理處罰條
例規定，應處罰鍰，而允許無駕駛執照之人，駕駛其車輛者，吊扣汽車駕駛人駕駛執
照三個月，均為維護交通安全之行政罰。而無照駕車之人未必肇事傷亡，故出借機車
予無駕照之人騎用，與駕駛人不慎肇事死亡之間，在客觀上未必有相當因果關係存在
。被害人倪正遙於民國八十五年六月十五日上午七時五十五分許，騎乘被告交予之機
車至崗哨站，途經台北縣新店市○○路不慎撞及電線桿，造成外傷性硬膜下出血致死
，有相驗屍體證明書、死亡原因鑑定書及現場照片附卷可稽。被告將公司機車出借予
倪正遙方便至崗哨站之間騎用，依一般社會觀念，事前不需檢查騎用者有無駕照，且
駕車之人未必均有駕照，而無照駕車之人不一定會發生車禍，或致生死亡結果，二者
之間難謂有相當因果關係。況被害人自八十五年五月二十九日至永錩保全股份有限公
司（下稱永錩公司）工作之日起，曾數次騎用該公司備用之機車，且騎乘平穩，技術
不錯等情，業據證人陳正忠結證屬實。故被告主觀上認為被害人會騎機車，將公司機
車借予被害人騎用，不能因未注意被害人有無駕照及被害人是否熟悉非自排之重機車
之操作技術，未請人予以指導，而謂被告出借機車行為有過失，況出借機車行為予被
害人騎用，被害人不慎肇事死亡，在客觀上亦無相當因果關係，依前開說明，被告行
為自不成立業務上過失致人於死罪，則被告辯解尚可採信。至於證人林尚溪、馬世斌
、張國彬、張一鷗、宗春松所言，乃說明被害人發生事故當天處理經過，及被告在永
錩公司任職所負職掌，亦非指被告於執行業務上有過失行為。而證人陳啟超、邵奎元
、倪正遠於原審調查中證謂被害人生前反對騎機車，不知在公司有騎機車及證人司作
光偵查中證稱未看過被害人騎機車等情，亦難採為被告有過失行為。又告訴人艾氏、
倪正雲及告訴代理人樂可銘另具狀謂被害人死因可疑待查云云，惟據卷附資料，被害
人乃騎機車（未戴安全帽）不慎撞及電線桿，造成外傷性硬膜下出血致死，應無疑義
。此外復查無其他積極證據證明被告有何業務過失致人於死犯行，應認不能證明被告
犯罪。已詳其理由。從形式上觀察，並無違背法令之情形存在。檢察官上訴意旨略
稱：證人張國彬於偵查中結證「公司規定無駕照者不可使用機車，把機車交予死者（
指倪正遙）使用，確實有不當之處。」被告有權決定是否借機車給員工，故借車前必
須審查借用人有無駕照，死者並無重型車駕照，依公司規定不能借予機車，被告竟仍
借予死者，即有應注意能注意而不注意之過失行為，自難因而卸責，原審未予審酌證
人張國彬之上開證詞，逕為判決，其認定事實有不依證據之違法。又證人張一鷗亦證
稱「一般按規定我們要求主管把車交予會騎車且有駕照之人來使用。」原判決亦未說
明其證言何以不予採信，僅泛言非指被告於執行業務有過失行為，判決有證據上之理
由矛盾與理由未備之違法云云。經查證人張國彬、張一鷗之上述證詞，固足證明被告
有權決定是否借機車予員工使用，及公司規定機車不能借予無駕照之人使用等情。而
被告亦不諱言其將機車借予無駕照之死者倪正遙使用時肇事，但原判決已審酌證人張
國彬、張一鷗之所證，非指被告於執行業務上有過失行為，已於理由內詳加說明（見
理由三部分），並無認定事實不依證據、或證據上之理由矛盾與判決理由不備之違法
。上訴意旨其餘部分為原審已詳加調查及判決理由說明事項，為單純之事實上爭執，
均非適法之第三審上訴理由。至上訴意旨據聲請人艾氏、倪正雲具狀所稱：「公司員
工依是否會騎乘機車而分為巡邏組和固定崗哨組二組，公司分組時必然會調查員工有
無駕照，被告對死者有無駕照是否知情，向該公司函查即可，若被告知死者無駕照仍
借車予其使用，不論依該公司規定，或衡諸常理，被告均有過失甚明。」原審就此未
予調查，即有應調查之證據未予調查之違法一節。係主張新事實，本院為法律審，自
無從審酌，不得執以指摘其為違法。衡以上述說明，應認檢察官之上訴為違背法律上
之程式，予以駁回。
據上論結，應依刑事訴訟法第三百九十五條前段，判決如主文。
中      華      民      國    八十八    年      四      月     十五     日
                              最高法院刑事第三庭
                                  審判長法官  陳  錫  奎
                                        法官  洪  清  江
                                        法官  李  伯  道
                                        法官  高  金  枝
                                        法官  劉  敬  一
      右正本證明與原本無異
                                              書  記  官
中      華      民      國    八十八    年      四      月     二十     日
